---
title: "Ⅲ. R 데이터구조 (생성, 추출)"
author: "ne_choi"
date: '2020 11 13 '
output:
  html_document:
   toc: true
   toc_float:
     collapsed: false
     smooth_scroll: true
   theme: united
   highlight: textmate
---

```{r setup, include=FALSE}
knitr::opts_chunk$set(echo = TRUE)
```

* POSTECH에서 제공하는 [MOOC](https://pabi.smartlearn.io/) 중, 빅데이터분석과 R프로그래밍 Ⅰ 과정입니다.  

# Ⅲ. R 데이터구조 (생성, 추출)
## 1. R 데이터 생성
### 파일 불러들이기

1. csv
```{r}
brain <- read.csv("week3_2/brain2210.csv", header=T)
```

2. xls  
- *.xls 파일인 경우, 데이터를 csv(comma separated value)로 저장한 다음 read.csv 함수를 사용해 r로 불러들이는 게 편리  
- readxl로도 가능함

3. txt
```
파일을 부를 이름 <- read.table(file = "파일명.txt, na = " ", header = TRUE)
```

### 데이터 저장 폴더
- 데이터와 프로그램 저장 폴더 지정  
  - 폴더 이름은 영문으로 생성할 것  

- r 프로그램의 기본 경로 지정하는 명령어
```
# change working directory
#set working directory
setwd("경로") 

# check the current working directory
getwd()
```

### 데이터와 변수 이름
attach를 사용하면 정의된 파일 이름 입력 없이 바로 항목 조회가 가능
```{r}
# attach 사용  
attach(brain)  

# 원래대로라면  
table(brain$sex)  

# attach를 쓰고 나면  
table(sex)  
```

## 2. R 데이터 활용 Ⅰ
### 데이터 추출_subset

- subset(데이터 이름, 조건)  
예제 1. brain 데이터에서 female만 있는 subset 데이터 생성  
```{r}
brainf <- subset(brain, sex = "f")
mean(brainf$wt)
```
예제 2. brain 데이터에서 wt < 1300 이하인 데이터 생성  
```{r}
# subset with wt < 1300
brain1300 <- subset(brain, brain$wt < 1300)

# same subset of brain1300
# brain1300 <- subset(brain, !brain@wt => 1300)
summary(brain1300)
```

```{r}
# subset with female
# brainf <- subset(brain, sex = "f")
brainf <- subset(brain, sex == "f")
mean(brainf$wt)
sd(brainf$wt)

# subset with male
brainm <- subset(brain, sex == "m")
mean(brainm$wt)
sd(brainm$wt)
```

### 요약통계치 (그룹별)_aggregate  

- aggregate(변수~그룹, 데이터, 함수)
```{r}
# 'aggregate' for statistics by group
aggregate(wt~sex, data = brain, FUN = mean)
aggregate(wt~sex, data = brain, FUN = sd)
```

- 추출한 데이터의 활용 (그룹별 히스토그램)
```{r}
# histogram for female and male
# 2*2 multiple plot
par(mfrow=c(2,2))
brainf<-subset(brain,brain$sex=='f') 
hist(brainf$wt, breaks = 12,col = "green",cex=0.7, main="Histogram (Female)" ,xlab="brain weight")

# subset with male
brainm<-subset(brain,brain$sex=='m') 
hist(brainm$wt, breaks = 12,col = "orange", main="Histogram with (Male)" ,  xlab="brain weight")
```

- 추출한 데이터의 활용
```{r}
# histogram with same scale
hist(brainf$wt, breaks = 12,col = "green",cex=0.7, main="Histogram with Normal Curve (Female)" , xlim=c(900,1700),ylim=c(0,25), xlab="brain weight")
hist(brainm$wt, breaks = 12,col = "orange", main="Histogram with Normal Curve (Male)" , xlim=c(900,1700), ylim=c(0,25),xlab="brain weight")
```

- csv로 내보내기
```{r}
# plot margin
# par(mar=c(2,2,2,2))

# export csv file - write out to csv file 
write.table(brainf,file="week3_2/brainf.csv", row.names = FALSE, sep=",", na=" ")

write.csv(brainf,file="week3_2/brainf.csv", row.names = FALSE)

# export txt file 
write.table(brainm, file="week3_2/brainm.txt", row.names = FALSE,  na=" ")
```

- 퀴즈  
brain1000 <- subset(brain, brain$wt < 1000)
brain1000

table(brain1000)


## 3. R 데이터 활용 Ⅱ
### dplyr 패키지
```{r}
library(dplyr)

car <- read.csv("week3_3/autompg.csv")
head(car)
```

데이터 구조 파악하기
```{r}
# 데이터의 수와 변수는?
dim(car)
# 데이터 수: 398개, 변수: 9개

# 데이터 전체 주고 파악하기: str 함수
str(car)
# num: 실수, int: 정수

# 데이터 요약하기: summary 함수
summary(car)

# 데이터 요약통계치(빈도 구하기): table 함수
attach(car) # attach를 쓰면 변수에 이름을 안 써도 됨
table(origin)
table(year)

# 데이터 요약통계치 (평균, 표준편차): mean
mean(mpg)
mean(hp)
mean(wt)
```

## 4. 데이터 핸들링
### dplyr 활용
dplyr: 전처리 과정을 하기 위한 편리한 기능
```{r}
library(dplyr)

attach(car)
str(car)
```

### 변수 추출: select
car 데이터에서 mpg, hp 변수만 추출
```{r}
# Data handling usin "dplyr"
# 1 subset data: selecting a few variables
set1 <- select(car, mpg, hp)
head(set1)
```

car 데이터에서 mpg로 시작하는 변수를 제외
```{r}
# 2 subset data: drop variables with -
set2 <- select(car, -starts_with("mpg"))
head(set2)
```

### 데이터 추출: filter
- 조건에 맞는 데이터 추출: filter(데이터, 변수 조건, ...)  
car 데이터에서 mpg가 30보다 큰 행 추출
```{r}
# 3 subset data: filter mpg > 50
set3 <- filter(car, mpg > 30)
head(set3)
```
### 변수 생성: mutate
- mutate(새로운 변수 이름 = 기존 변수 활용)
- **%>% 파이프 연산자**: 연산자 사용하여 연결
```{r}
# create a derived variable
set4 <- car %>%
   filter(!is.na(mpg)) %>%
   mutate(mpg_km = mpg*1.609)
head(set4)

# filter: car 데이터 mpg열의 NA가 아닌 모든 데이터 추출
# mutate: 기존 mpg열을 사용해 새로운 mpg_km열 생성
```

### 데이터 요약 통계치(평균)
- summarize(mean(변수이름))
```{r}
# mean and standard deviation
car %>%
   summarize(mean(mpg), mean(hp), mean(wt))

# 몇 개 변수의 평균값 한 번에 구하기
select(car, 1:6) %>%
   colMeans() # 데이터를 열로 재구성하여 평균값 구함
```

### 백터화 요약치: summarize_all(FUN)
- 열추출하여 기술통계치 구하고 요약치 보기
```{r}
a1 <- select(car, 1:6) %>% summarize_all(mean)
a2 <- select(car, 1:6) %>% summarize_all(sd)
a3 <- select(car, 1:6) %>% summarize_all(min)
a4 <- select(car, 1:6) %>% summarize_all(max)

table1 <- data.frame(rbind(a1,a2,a3,a4))
rownames(table1) <- c("mean", "sd", "min", "max") # data.frame을 tbl_df로 전환시켰으므로 data.frame으로 원상복귀하여 행 이름을 바꿈

table1
```

### 그룹별 통계량: group_by
- group_by(변수), summarize(__=FUN())
그룹별 요약통계량 구하기
```{r}
# summary statistics by group variable
car %>%
   group_by(cyl) %>%
   summarize(mean_mpg = mean(mpg), na.rm = TRUE)

# group_by: car 데이터의 cyl열을 그룹으로 묶음
# summarize: cyl그룹의 mpg 평균을 구함
# na.rm = TURE: 통계 분석 시 결측값을 제외
```


- 퀴즈  
```{r}
height <- c(165, 170, 155, 185)  
weight <- c(55, 65, 50, 110)  
gender <- c("Female", "Male", "Female", "Male")

df <- data.frame(height, weight, gender)

df
```

```{r}
df %>% 
   group_by(height) %>%
   summarize(result = mean(gender))
```

```{r}
summarize(group_by(df, gender), result=mean(height))
```

```{r, error=TRUE}
filter(df, gender = c("Male", "Female")) %>%
   summarize(result = mean())
```

```{r}
df %>%
   select(height) %>%
   summarize(result = mean(gender))
```
