---
title: "Ⅳ. R 그래픽 Ⅰ"
author: "ne_choi"
date: '2020 11 13 '
output:
  html_document:
   toc: true
   toc_float:
     collapsed: false
     smooth_scroll: true
   theme: united
   highlight: textmate
---


```{r setup, include=FALSE}
knitr::opts_chunk$set(echo = TRUE)
```

* POSTECH에서 제공하는 [MOOC](https://pabi.smartlearn.io/) 중, 빅데이터분석과 R프로그래밍 Ⅰ 과정입니다.  

# Ⅳ. R 그래픽 Ⅰ
## 1. R 그래픽 Ⅲ: 히스토그램
### 히스토그램 (1차원)
- 데이터 불러오기
```{r}
# read brain data
brain <- read.csv(file="week4_1/brain2210.csv")

# attach 적용하기
attach(brain)
```
- 히스토그램: hist(변수이름)
```{r}
hist(brain$wt)
hist(wt)

# 색상 선택
hist(wt, col = "lightblue")
```
- 히스토그램(색과 제목): hist(변수이름, col="colname", main=" ")
```{r}
# histogram with color and title, legend
hist(wt, breaks = 10, col = "lightblue", main="Histogram of Brain weight")
```
- 색(657가지 색)
- colors() → 모든 색의 이름을 볼 수 있음
```{r}
# see rgb values for 657 colors, choose what you like
# colors()

# select colors including "blue"
grep("blue", colors(), value=TRUE)
```
- 밀도함수 그려보기
```{r}
# fit function(find density function)
par(mfrow=c(1,1))
d <- density(brain$wt)
plot(d)
```
- 그룹별 히스토그램(동일한 x축, y축 범위): xlim, ylim
```{r}
# histogram with same scale
# 2 multiple plot
par(mfrow=c(2,1)) # 그래프 화면 분할을 2행 1열로 하라는 의미
brainf<-subset(brain,brain$sex=='f') 
hist(brainf$wt, breaks = 12,col = "green", xlim=c(900,1700),ylim=c(0,20),cex=0.7, main="Histogram with Normal Curve (Female)", xlab="brain weight")

brainm<-subset(brain,brain$sex=='m') 
hist(brainm$wt, breaks = 12,col = "orange",xlim=c(900,1700),ylim=c(0,20), main="Histogram with Normal Curve (Male)", xlab="brain weight")
```

grep("violet", colors(), value=TRUE)

## 2. R 그래픽 Ⅱ: 상자그림, 파이차트
### 상자그림(Boxplot, 1차원)
- 상자그림: boxplot(변수이름, col="green")
```{r}
# boxplot
par(mfrow=c(1,2))
# boxplot for all data
boxplot(brain$wt, col=c("coral"))
```
- 그룹별 상자그림: boxplot(변수이름~그룹이름, col=c("col1", "col2")
```{r}
# boxplot by gender (female, male)
boxplot(brain$wt~brain$sex, col = c("green", "orange"))
#- 수평 상자그림: boxplot(변수이름, col="colname", horizontal=TRUE)
```{r}
par(mfrow=c(1,1))
boxplot(brain$wt~brain$sex, boxwex=0.5, horizontal=TRUE, col = c("grey", "red"))
```
- 박스플롯 폭 조정 옵션: boxwex=
```{r}
par(mfrow=c(1,2))
boxplot(brain$wt, boxwex = 0.25, col = c("coral"), main = "Boxplot for all data")
boxplot(brain$wt, boxwex = 0.5, col=c("coral"), main="Boxplot for all data")
```

- 상자그림에 기술통계치 넣기: 관측치수(n) 넣기
```{r}
# add text(n) over a boxplot
par(mfrow=c(1,2))
boxplot(brain$wt~brain$sex, col=c("green", "orange"))
text(c(1:nlevels(brain$sex)), a$stats[nrow(a$stats),]+30, paste("n = ",table(brain$sex),sep=""))
```

### 막대그림
- 차의 연비 데이터(autompg)
```{r}
car <- read.csv("week4_2/autompg.csv")
attach(car)
```

- barplot(변수빈도, col=c("col1","col2",...))
```{r}
# bar plot with cyliner count
# par(mfrow=c(1,1))
table(car$cyl)
freq_cyl <- table(cyl)
names(freq_cyl) <- c("3cyl", "4cyl", "5cyl", "6cyl",
                      "8cyl")
barplot(freq_cyl, col = c("lightblue", "mistyrose", "lightcyan",
                          "lavender", "cornsilk"))
```

### 파이차트
- pie(변수빈도, labels=c(" ", ...))
- 파이차트를 그리기 위해서는 table(변수이름)을 이용하여 빈도를 계산해야 함
```{r}
# you can alse custom the labels
freq_cyl <- table(cyl)
names(freq_cyl) <- c("3cyl", "4cyl", "5cyl", "6cyl", "8cyl")

pie(freq_cyl)
```
- 시계방향으로 파이차트 그리기
```{r}
# pie chart clockwise
pie(freq_cyl, labels = c("3cyl", "4cyl", "5cyl", "6cyl","8cyl"),
    clockwise = TRUE)
```
- 몇 개의 변수만 뽑아서 그래프 그리기
```{r}
# 4-3 pie chart of subset
# subset with cylinder (4,6,8) - refresh creating subset data lec3_2.R
car1<-subset(car, cyl==4 | cyl==6 | cyl==8)
table(car1$cyl)

freq_cyl1<-table(car1$cyl)
pie(freq_cyl1, labels = c("4cyl","6cyl","8cyl"),
    clockwise = TRUE)
```

## 3. R 그래픽 Ⅲ: 산점도
### 산점도: plot(x,y)
```{r}
par(mforw=c(1,1))
x2 <- c(1, 4, 9)
y2 = 2+x2
plot(x2, y2)
```

```{r}
par(mfrwo=c(2,1))
x <- seq(0, 2*pi, by=0.001)
y1 <- sin(x)
plot(x, y1, main = "sin curve (0:2*pi)")

y2 <- cos(x)
plot(x,y2,main="cosine curve (0:2*pi)")
```

- wt(차의 무게)과 mpg(연비) 간의 산점도: plot(wt, mpg)
- hp(마력)과 mpg(연비) 간의 산점도: plot(hp, mpg)
```{r}
par(mfrow=c(2,1))
plot(wt, mpg)
plot(hp, mpg)
```

- 산점도 해석
  - 차 무게가 무거울수록 연비는 낮다.
  - 마력과 연비 간 산점도에서는 두 개의 클러스터가 보임(클러스터 내에서는 마력이 높을수록 연비 낮음)
  
- plot(x, y, col=as.integer(그룹변수)) **색으로 표시**
```{r}
par(mfrow=c(2,1), mar=c(4,4,2,2))
plot(disp, mpg, col=as.integer(car$cyl))
plot(wt, mpg,  col=as.integer(car$cyl))
```

- Conditioning plot: coplot(y~x|z)는 factor(그룹)
  - 그룹에 따른 (x와 y간) 산점도
  - 그룹변수(factor변수)간 평균 차이를 제공
```{r}
car1<-subset(car, cyl==4 | cyl==6 | cyl==8)
coplot(car1$mpg ~ car1$disp | as.factor(car1$cyl), data = car1,
       panel = panel.smooth, rows = 1)
```
- 위 그래프로 확인 가능한 그룹별 산점도
  - cylinder에 따른 차이를 보여줌
  - 4cyl, 6cyl, 8cyl별로 (배기량과 연비) 관계를 구체적으로 해석할 수 있음  

- pairwise scatterplot: pairs(변수리스트)
```{r}
# cross-tab plot to see how explanatory variables are related each other
pairs(car1[,1:6], col=as.integer(car1$cyl), main = "autompg")
```

- 최적 적합 함수 추정(선형회귀모형, 비선형회귀모형)
  - lm(y변수~x변수): lm(linear model, 선형모형)
  - abline: add line (선 추가 함수)
```{r}
# scatterplot with best fir lines
plot(wt, mpg, col=as.integer(car$cyl), pch=19)
# best fit linear line
abline(lm(mpg~wt), col="red", lwd=2, lty=1)
# lwd: width, 선의 굵기, lty: type, 라인의 타입
```

- 최적 적합 함수 추정: 비선형회귀모형, lowess 이용
  - lowess: locally-weighted polynomial regression (see the references)
```{r}
# scatterplot with best fit lines
par(mfrow=c(1,1))
plot(wt, mpg,  col=as.integer(car$cyl), pch=19)
# best fit linear line
abline(lm(mpg~wt), col="red", lwd=2, lty=1)

# lowess : smoothed line, nonparmetric fit line (locally weighted polynomial regression)
lines(lowess(wt, mpg), col="red", lwd=3, lty=2)
help(lowess)
```

## 4. 그래픽과 레이아웃
### 그래프의 기본 함수
- 그래프 종류: plot(), barplot(), boxplot(), hist(), pie(), persp()  
- 그래프 조정 사항: 점/선 종류, 글자 크기, 여백 조정
- 점 그리기: points()
- 선 그리기: lines(), abline(), arrows()
- 문자 출력: text()
- 도형: rect(), ploygon()
- 좌표축: axis()
- 격자표현: grid()

### 그래픽 옵션
- par(): 그래프 출력 조정- 화면 분할, 마진, 글자 크기, 색상
- pty="s": x축과 y축을 동일 비율로 설정, square
- pty="m": 최대 크기로 설정, maximal
- legend = c("name1", "name2")
- bty="o": box type 그래프 상자 모양 설정- o, l, 7, c, u
- pch=1(default): point character (1=동그라미, 2=세모, ... , 19=채운 동그라미)
- Lty=(solid가 default): line type, 1=직선, 2=점선
- cex=1(default): character expansion, 문자나 점의 크기, 숫자 클수록 글자 크기 커짐
- mar: 아래, 왼쪽, 위쪽, 오른쪽 여백  

### 선 그리기
- abline(h=위치, v=위치, col=colname)
```{r}
par(mfrow=c(1,1))
plot(wt, mpg, main = "abline on the scatterplot")
# horizontal
abline(h = 20)
abline(h = 30) # 수평선을 y축 위치 20과 30에
# vertical
abline(v = 3000, col="blue") # 수직선을 x축 위치 3000에, 색은 파란색
```

- abline(절편값, 기울기값, lty=1, lwd=1, col=colname)
  - lty=1(직선), lty=2(점선), lwd=1 (line width, 숫자 클수록 선 굵어짐)
```{r}
# y = a + bx
abline(a = 40, b = -0.0076, col="red")
# linear model coefficients, lty (line type), lwd (line with)
# linear model (mpg=f(wp))
z <- lm(mpg ~ wt, data = car)
z
abline(z, lty = 2, lwd = 2, col="green")
```

### layout 함수
- par(mfrow=c(2,2))
```{r}
# 2*2 mulitple plot
par(mfrow=c(2,2))
plot(wt, mpg)
plot(disp, mpg)
plot(hp, mpg)
plot(accler, mpg)
```

- margin 조정: mar(아래, 왼쪽, 위쪽, 오른쪽)
```{r}
# 2*2 mulitple plot adjusting margin
par(mfrow=c(2,2), mar=c(4,4,2,2))
plot(wt, mpg)
plot(disp, mpg)
plot(hp, mpg)
plot(accler, mpg)
```

- layout 조정
  - layout 행렬 m
```{r}
# top 1 plot, bottom 2 plot
(m <- matrix(c(1, 1, 2, 3), ncol = 2, byrow = T))
layout(mat = m)
plot(car$wt, car$mpg, main = "scatter plot of autompg", pch = 19, col = 4)
hist(car$wt)
hist(car$mpg)
```

### legend 달기
- legend(x축 위치, y축 위치, legend=범례라벨, pch=1, col=c(번호 혹은 색으로 지정), lty=1)
```{r}
# scatterplot coloring group variable
par(mfrow=c(1,1), mar=c(4,4,4,4))
plot(wt, mpg,  col=as.integer(car$cyl))
labels = c("3cyl", "4cyl", "5cyl", "6cyl","8cyl")
legend(4000, 45, legend = labels, pch = 1, col =c(3,4,5,6,8), lty =1)
```

### R 그래픽
- 히스토그램과 밀도함수(histogram and density)
- 상자그림(boxplot)
- 파이차트(pie chart), 막대그림(bar plot)
- 산점도(scatterplot)

- ggplot2를 이용한 그래픽
- 덴드로그램, 애니메이션
- 지도분석(map)
- 3D, 히트맵
