---
title: "Ⅷ. 회귀분석을 이용한 예측모형"
author: "ne_choi"
date: '2020 12 22 '
output:
  html_document:
   toc: true
   toc_float:
     collapsed: false
     smooth_scroll: true
   theme: united
   highlight: textmate
---

```{r setup, include=FALSE}
knitr::opts_chunk$set(echo = TRUE)
```

* POSTECH에서 제공하는 [MOOC](https://pabi.smartlearn.io/) 중, 데이터사이언스를 위한 통계학입문 Ⅱ 과정입니다.

# Ⅷ. 회귀분석을 이용한 예측모형
## 1. 선형모형의 특성과 상관분석
### 데이터의 상관관계
- 데이터 탐색: 변수 간 관계
  - 변수 간 상관관계 여부
  - 상관관계 형태

### 상관계수(Pearson's)
- 상관계수(correlation coefficient)
  - 두 변수 간 선형관계의 강도를 나타내주는 척도
- 상관계수(r) 절댓값은 0-1 사이
  - 0에 가까울수록 상관관계가 없음
  - 1에 가까울수록 강한 상관성이 있음

### 정리
- 상관계수 및 변수 간 산점도: 데이터 탐색
- X, Y 간 선형관계를 산점도에 도식화
- X, Y 간 선형함수식 추정: 회귀모형
- Y 분산에 관한 독립변수를 추가함으로써 선형모형 설명력 향상

## 2. 실제데이터 예측모형구현
### 회귀모형의 적합 조선
- 회귀분석- 예측모형
- 회귀분석의 목적: 예측(prediction)과 추정(estimation)
  - 선형모형: 독립변수와 종속변수 관계가 선형식으로 적합
    - 최소자승법(least squares method): 예측값과 관측치 오차를 최소화시키는 회귀계수 추정

- 예측 모형
  - 회귀 계수(regression coefficient)와 독립변수의 선형 결합으로 표현되는 예측모형
  - Y = β~0~ + β~1~x~1~ + β~2~x~2~ + ... + β~k~x~k~
    - Y: 종속변수(dependent variable), 반응변수, 타겟변수
    - x: 독립변수(independent variable), 설명변수, 원인 역할을 하는 변수
  
### 회귀모형의 적합도 및 회귀성 검정
- 모형의 적합도와 결정계수 (R^2^)
  - 회귀식이 데이터를 얼마나 잘 설명하는지에 관한 척도
  - 회귀모형으로 설명할 수 있는 부분의 비율
  - 0 ≤ R^2^ ≤ 1
  - R^2^ = $\frac{SSR}{SST}$ = 1 - $\frac{SSE}{SST}$

### 회귀모형의 가정과 진단
- 가정
  - X와 Y는 선형적 관계
  - 오차항(ε~i~)은 정규분포를 따름
  - 오차항의 평균은 0
  - 오차항의 등분산성
  - 오차항은 서로 독립

- 진단
  - 잔차 e~i~와 Y 산점도
  - 스튜던트화 잔차
  - 정규확률분포도
  
### 회귀계수에 대한 검정
- β~1~ 관한 t-검정
  - 해당 독립변수가 유의한 영향을 갖고 있는지 판단

- 회귀계수의 p-value
  - 특정변수의 회귀계수에 관한 p-value가 유의수준(α)보다 작으면 그 변수는 유의(significant)하다고 판단

### 정리
- 회귀모형의 적합도 검정
  - 이론적인 모형이 실제 관측 데이터에 의해 어느 정도 지지를 받는지 검정하는 것
    - R^2^ 결정계수: 회귀모형의 설명력
    - 개별 β~k~값 검정: 어떤 변수가 중요한지
    - 잔차에 관한 가정 확인: 잔차산점도
    
  
## 3. 회귀모형의 적합조건
### 실제 데이터로 예측모형 구현
- 다중회귀모형(multiple regression)
  - 종속변수 Y를 설명하는 데 k개의 독립변수가 있을 때의 회귀모형
  - Y~i~ = β~0~ + β~1~x~1~ + β~2~x~2~ + ... + β~k~x~k~ + ε~i~(잔차)
  - 회귀계수 β~k~의 해석: 다른 독립변수가 일정할 때, X~k~ 한 단위 변화에 따른 평균변화량

### 다중회귀모형 예제
```{r}
car <- read.csv('./data/autompg.csv')
```

```{r}
r1 <- lm(mpg ~ disp+hp+wt+accler, data=car)
summary(r1)
```
- 결과 해석
  - 선형회귀식: mpg = 40.88 - 0.001 disp + 0.0048 hp - 0.0061 wt + 0.17 accler
  - 선형회귀식의 결정계수: R^2^ = 0.7006
    - 분산을 70% 정도 설명한다고 해석할 수 있음

- 문제
  - 마력(hp)이 높을수록 연비가 좋은가? 일반적으로는 아니기 때문에 데이터 탐색 필요
  
```{r}
var1 <- c("mpg", "disp", "hp", "wt", "accler")
pairs(car[var1], main="Autompg", cex=1, col=as.integer(car$cyl))
```

- 다중공선성(Multicollinearity)
  - 독립변수들 사이 상관관계가 높은 경우
  - 다중공선성이 존재하면, 회귀계수 분산이 크고 모형이 불안정
  - 해당 예제에서는 disp(배기량) 제외하는 것이 더 좋음


- hp 기준으로 두 개의 모델로 분류해 예측하기
```{r}
car2 <- subset(car, hp<50)
attach(car2)
r2 <- lm(mpg~hp+wt+accler, data=car2)
summary(r2)
```

```{r}
car3 <- subset(car, hp>=50)
attach(car3)
r3 <- lm(mpg~hp+wt+accler, data=car2)
summary(r3)
```


## 4. 예측모형의 핵심과 고려사항
### 분류분석- 로지스틱회귀모형
- 타겟변수(Y)가 범주형일 때
  - binary: 2개의 범주 (보험사기, 질병)
  - ordinal(서열): 서열이 있는 범주 (순위)
  - nominal(명목): 서열이 없는 범주 (직업군)

- 로지스틱회귀모형
  - Y가 범주이기 때문에 선형 조합이 나옴
  - 로짓 트랜스포메이션을 해서 확률값으로 변형

```{r}
re <- read.csv('./data/remiss.csv')
```

```{r}
t3 <- glm(remiss~cell+li+temp, data=re,family=binomial(logit))
summary(t3)
```
- 결과 해석
  - logistic equation
    - logit(p) = 67.63 + 9.65 Cell + 3.87 Li - 82.07 Temp
  - Li 1단위 증가 시 remission 확률: exp(3.867) = 47.79


- 예측확률값 출력: 원래 데이터 + 예측확률값
```{r}
dat1_pred <- cbind(re,t3$fitted.values)
write.table(dat1_pred,file='dat1_pred.csv', row.names=FALSE, sep=",", na=" ")
```


### 예측모형 고려사항
- 예측모형 선택
  - 예측모형(어느 모형, 어느 기법)
    - 결정계수(기여율)가 높은 회귀식: 설명변수가 많을수록 결정계수가 높아짐
    - 추정값의 표준오차(잔차의 표준편차)가 낮은 회귀식
  - 변수 선택방법
    - 모든 가능한 회귀: 모든 설명변수를 포함한 모형을 시도
    - 단계적 선택법(stepwise regression): 설명변수를 단계적으로 선택하는 방법

- 이상치(outlier) 탐지
  - 이상치(outlier): 보편적인 데이터 값 번위를 벗어나는 데이터
  - 왜곡된 예측모형 위험이 있으므로 이상치 제외 후 분석
  - 이상치 탐색
    - 거리 계산: 각 데이터와 독립변수 평균과의 거리가 크거나, 회귀모형에서의 잔차 이상 수치 확인
    - 산점도: 변수들 간 산점도에서 탐색
    

### 정리
1. 데이터 수집(DB, 설문조사)
2. 종속변수(타겟변수)와 관계 있는 독립변수(설명변수) 확인
3. 산포도 작성 → 데이터 특성 파악 및 이상치 탐색
4. 회귀모형 결정(변수 선택/ 특징 변환)
5. 회귀모형 적합도 평가