---
title: "Ⅱ. 벡터, 행렬의 연산 및 함수"
author: "ne_choi"
date: '2020 11 11 '
output:
  html_document:
   toc: true
   toc_float:
     collapsed: false
     smooth_scroll: true
   theme: united
   highlight: textmate
---

```{r setup, include=FALSE}
knitr::opts_chunk$set(echo = TRUE)
```

* POSTECH에서 제공하는 [MOOC](https://pabi.smartlearn.io/) 중, 빅데이터분석과 R프로그래밍 Ⅰ 과정입니다.  

# Ⅱ. 벡터, 행렬의 연산 및 함수  
## 1. 벡터 및 행렬 생성  
### 벡터 생성  
- 벡터  
  - seq 함수 사용 (sequence)  
```{r}
# 0부터 10까지, 20개의 값을 생성
y1 <- seq(0, 10, length=20)
y1

# 0부터 10까지, 0.5씩 간격을 두고 값을 생성
y2 <- seq(0, 10, by = 0.5)
y2
```
  - rep 함수 사용 (replication)  
```{r}
# 1부터 4까지 두 번을 반복하여 생성
z1 <- rep(1:4, 2)
z1

# 1부터 5까지 다섯 번을 반복하여 생성
z2 <- rep(1:2, 5)
z2
```

- 백터 결합  
  - cbind: column bind (열 기준으로 결합)  
```{r}
x <- c(1, 3, 5, 7, 9)
c1 <- c(2, 4, 6, 8, 10)
c2 <- cbind(x, c1)
c2
```

  - rbind: row bind (행으로 결합)
```{r}
c3 <- rbind(x, c1)
c3
```

- 행렬의 생성
  - matrix 함수
```{r}
# tow row matrix with 1 to 10
m1 <- matrix(1:10, nrow=2) #number of row
m1

# three columns matrix with 1:6
m2 <- matrix(1:6, ncol=3)
m2

# matrix filled by rows, defalut: filled by columns
m3 <- matrix(1:6, nrow=2, byrow=T)
m3
```

  - 고차원 행렬_array 함수
```{r}
# higher order of array
a1 <- array(c(1:18), dim=c(3,3,2)) # 3 by 3 행렬을 2개 만듦
a1
```

## 2. 벡터 생성과 이름 주기
### 벡터 생성 및 벡터 이름 주기
- (0,1) 값을 갖는 벡터 gender에 0=female, 1=male 값 부여  
```{r}
gender <- c(0,1)
names(gender) <- c("female", "male")
gender
```

- factor 변수로 정의  
  - gender 변수에 (0,1)입력된 경우 -> gender를 factor 변수로 정의 필요  
gender 변수는 factor 변수로 인식하지 못함: (0,1)로 입력되었으므로  
```{r}
# define as a factor variable
is.factor(gender)
```

  - as.factor(변수이름): 어떤 변수를 factor 변수로 정의할 때  
gender 변수는 factor 변수로 정의 -> is.factor(gender)로 확인하면 factor 변수로 정의된 것 확인 가능  
```{r}
gender <- as.factor(gender)
is.factor(gender)
```

- 범주형 변수 생성_factor 사용  
  - size라는 변수 생성: (S, M, L, XL) 값을 갖는 범주형 변수(factor) 생성  
```{r}
size <- c("S", "M", "L", "XL")
# define size as a factor (categorical variable)
size_factor <- factor(size)

size_factor
```

  - 순서를 정의한 factor 생성
```{r}
size_factor1 <- factor(size, ordered = TRUE, levels = c("S", "M", "L", "XL"))
size_factor
```

- 행렬 생성하고 차원 알아보기
```{r}
x <- matrix(rnorm(12), nrow=4)
x

# 차원 확인하기
dim(x)
```

- 행렬의 속성
  - 행렬 x는 (4*3), x가 data frame은 아님
```{r}
# generate matrix form normal
x <- matrix(rnorm(12), nrow=4)
x

# check dimension of x
dim(x)

# data frame
is.data.frame(x)
# matrix x is not a data frame
```

  - as.data.frame(x)는 x를 데이터로 인식
```{r}
# defime x as a data frame
x <- as.data.frame(x)

# then x is a data frame
is.data.frame(x)
```

## 3. 백터와 행렬의 연산
- 기본 연산 기호
```{r}
2^3
4**3

7%%2
7%/%2
```

- 행렬의 연산  
[- 참고](http://www.statmethods.net/advstats/matrix.html)
  - 전치행렬(transpose) 구하기 (t)  
  : 전치행렬은 행과 열을 바꾼 행렬
  : m2는 (2 * 3)행렬, tm2는 (3 * 2) 행렬
```{r}
m2 <- matrix(1:6, ncol=3)
m2

# transpose of m2
tm2 <- t(m2)
tm2
```

  - determinant(행렬식) 구하기 (det) 
  : determinant 식 |A| = $\frac{|a b|}{[c d]}$ = ad = bc
```{r}
d1 <- matrix(1:4, nrow=2, byrow=T) # row부터 채워라
d1
det(d1)
```

  - 역행렬(inverse) 구하기 (solve)
  : d1 = $\frac{[1 2]}{3 4]}$,
  : inverse(d1) = $frac{[-2.0  1.0]}{[1.5  -0.5]}$
```{r}
# inverse of matrix
d1_inv <- solve(d1)
d1_inv

# d1 * inv(dq) = identity matrix
d1 %*% d1_inv
```
  : d1*d1의 역행렬 = 단위행렬(대각행렬이 1인 행렬)  

  - 역행렬을 이용한 방정식 해 구하기 (solve)
  : 3x + 2y = 8, x + y = 2 => ## 임시 저장 ##
  : 방정식의 해를 구하기 위해 a(행렬)과 b(벡터)를 생성  
```{r}
# solve equation
# 3x + 2y = 8, x + y =2

# matrix a, b
a <- matrix(c(3,1,2,1), nrow=2, ncol=2)
b <- matrix(c(8,2), nrow=2, ncol=1)
a
b
```
  : solve 함수를 이용해 x와 y의 해를 찾음
```{r}
solve(a,b)
```

  - 고유치(eigenvalue)와 고유벡터(eigenvector)
```{r}
# example for eigen value and eigen vector
# already centered matrix
x <- matrix(c(-3, -2, 0, 1, 2, 2, -3, -3, 0, 2, 2, 2, 5, 7, 4, 0, -5, -11), nrow=6, ncol=3)
x
dim(x)
```
```{r}
# eigen value and eigen vector
e1 <- eigen(t(x)%*%x)
e1
```

## 4. 간단한 함수생성 및 루프(for, while)
### 함수 생성
- squre 함수 생성
```{r}
# create a simple function
# squre function

squre <- function(x){
  return(x*x) # 제곱값 제공
}

squre(9)
squre(1:3) #1부터 3까지 각 squre 값 제공하라
```

- dif 함수 생성
```{r}
dif <- function(x,y){
  return(x-y)
}

dif(20,10)
```

- rootdif 함수 생성
```{r}
rootdif <- function(x,y){
  return(sqrt(x-y))
}

rootdif(20,10)
```
- 기존 함수의 코드 보기_round 함수
```{r}
# round 함수: 소수점 자리 조정하는 함수
round(5.14846)
round(5.14846, 2)

# to see the function "round"
round

# plus
round(rootdif(20,10))
round(rootdif(20,10),2)
```

### 루프문
- 루프문 (for)
  - for을 사용한 루프 1
```{r}
# for 1 to 10
# if remainder = 1 when deviding by 3
# then go to next number
# $$

for(i in 1:10){
  if(i%%3 == 1){
    next()
  }
  print(i)
}
# 1부터 10까지의 숫자 반복
# 3으로 나누었을 때 내머지가 1인 경우 next(다음 숫자로 넘어감)
# 넘어가지 않은 경우 print(i)를 통해 결과 반환
```

  - for을 사용한 루프 2
```{r}
# i = 1 ~ 10 1, 2, 3 ... 더해가며 프린트하는데, i > 5 보다 크면 수행(print(i))을 멈춤
# for loop example 2
# stop loop after i > 5
# %%
for (i in 1:10){
  i <- i + 1
  print(i)
  if (i > 5){
    # stop loop after i > 5
    break
  }
}
```

  - while을 사용한 루프
```{r}
# y가 5보다 적을 때는 {expression} 부분 수행
# while loop
# while (condition) {expression}
y = 0
while(y < 5){print(y <- y+1)}
```
