---
title: "Ⅴ. R 그래픽 Ⅱ"
author: "ne_choi"
date: '2020 12 06 '
output:
  html_document:
   toc: true
   toc_float:
     collapsed: false
     smooth_scroll: true
   theme: united
   highlight: textmate
---

```{r setup, include=FALSE}
knitr::opts_chunk$set(echo = TRUE)
```

* POSTECH에서 제공하는 [MOOC](https://pabi.smartlearn.io/) 중, 빅데이터분석과 R프로그래밍 Ⅱ 과정입니다.  

# Ⅴ. R 그래픽 Ⅰ
## 1. R 그래픽: ggplot2
### 데이터 시각화
1. R 기본 그래픽스(Base program)
2. Lattice 그래픽스: 직교형태의 멀티패널 툴
3. ggplot2 그래픽 시스템: Hadley Wickham이 구현
   - Grammar of Graphic 개념은 그래픽 생성 시, 각 요소를 구분해 취급한다는 의미
   - Incremental graphic: 기본 R 그래픽스보다 인터액티브한 그래프 그리기 가능, 기초 그림 생성 후 그래픽스 요소를 필요에 따라 붙이거나 수정

### lattice
- lattice: 직교형태의 그래픽 툴
  - xyplot: 산점도
  - bwplot: box whiskers plot, 상자그림
  - dotplot
  - levelplot
  - stripplot: 점을 함께 표시한 상자그림
  - splom: 산점도 매트릭스
  - contourplot: 등고선그림

### lattice 설치와 활용
```{r}
# install.packages('lattice')
library(lattice)

ethanol<-read.csv("week5_1/ethanol.csv")
```

```{r}
# ethanol data in lattice
help("ethanol")

head(ethanol)
dim(ethanol)
str(ethanol)
```

- lattice 함수 xyplot을 이용한 그래프(기본 산점도와 동일)
```{r}
# basic plot
xyplot(NOx ~ E , data = ethanol, main = "Single Panel by xyplot")
```

- xyplot을 이용한 멀티패널 산점도: xyplot(y변수 ~ x변수|조건부변수, data=)
```{r}
# multi panel graph
xyplot(NOx ~ E | C , data = ethanol, main = "NOx ~ E | C ")
```

- xyplot을 이용한 멀티패널 산점도: subset 데이터
```{r}
# multi panel graph for subset
xyplot(NOx ~ E | C , data = ethanol, subset = C > 8,
       main = "NOx ~ E | C , data = ethanol, subset = C > 8")
```


## 2. R 그래픽: ggplot2의 활용

```{r}
library(ggplot2)

car<-read.csv("week5_2/autompg.csv")
head(car)
str(car)
```

```{r}
# subset of car : cyl (4,6,8)
car1<-subset(car, cyl==4 | cyl==6 | cyl==8)
attach(car1)
```

```{r}
# 5-1 ggplot2 for scatterplot 
# Color and shape display by factor (categorical variable)
# check the variable type(integer, numeric, factor) and define it
str(car1)
car1$cyl<-as.factor(car1$cyl)
```

```{r}
# Now, you can draw one of plot using ggplot
par(mfrow = c(1, 1))
ggplot(car1, aes(x=wt, y=disp, color=cyl, shape=cyl)) + 
  geom_point(size=3, alpha=0.6)
```
- 객체 해석
  - ggplot 함수에 데이터는 car1을 이용하고, x축에는 wt(차의 무게)를, y축에는 disp(배기량)의 산점도를 그리고, 점 색상은 cyl(실린더 수)로 표현한다.
  - geom_point는 size=3(숫자 클수록 점 크기가 커짐)

### 그래프 그리기
- mpg 크기를 표시한 그래프
```{r}
# mapping (continuous variable : mpg) on the scatterplot for wt and disp
ggplot(car1, aes(x=wt, y=disp, color=mpg, size=mpg)) + 
  geom_point(alpha=0.6)
```
- 그래프 설명
  - 차 무게와 배기량의 산점도에 연비의 높고 낮음을 원의 크기와 색으로 표시한 그래프
  
### ggplot2 구조
- ggplot 기본
  - ggplot: 새로운 ggplot을 생성
  - aes: aesthetic mapping을 구성(데이터, 그래프구조)
  - qplot: 즉석 그림

- geom(geometric) 함수군
  - geom_abline, geom_hline, geom_vline
  - geom_bar
  - geom_point
  - geom_boxplot
  - geom_map
  - geom_smooth, stat_smooth
  
### ggplot2 그래프
- geom_bar를 이용한 단계별 그래프 설명
```{r}
p1 <- ggplot(car1, aes(factor(cyl), fill = factor(cyl)))
p1

# barplot define
p1 <- p1 + geom_bar(width=5)
p1

# output by origin(1,2,3)
p1 <- p1 + facet_grid(. ~ origin)
p1
```
```{r}
# 위와 똑같은 그래프 그리는 법
ggplot(car1, aes(factor(cyl), fill=factor(cyl)))+ geom_bar(width=.5)+ facet_grid(. ~ origin)
```

- geom_bar를 이용한 누적 막대그래프
```{r}
# geom_bar : asethetic mapping (4,6,8 cyl)
p <- ggplot(data=car1, aes(factor(cyl)))
p + geom_bar(aes(fill=factor(origin)), colour="black")
```

```{r}
# for Korean title
# 5-2-2 : geom_bar : asethetic mapping (4,6,8 cyl)
par(family="나눔고딕", cex=1.3)
p <- ggplot(data=car1, aes(factor(cyl)))
p <- p + geom_bar(aes(fill=factor(origin)), colour="black")
p <- p+ggtitle("자동차 데이터")
p
```

- ggplot 산점도에 회귀선 넣기
```{r}
# step1 : # Use hollow circles
ggplot(car1, aes(x=wt, y=mpg))+geom_point(shape=1)
```

```{r}
# by default includes 95% confidence region
ggplot(car1, aes(x=wt, y=mpg)) + geom_point(shape=1) + geom_smooth(method=lm)  
```
- lm: linear model 선형 회귀식
  - 선형식의 95% 신뢰구간이 dafault로 그려짐
  
  
```{r}
# excluding 95% confidence region
ggplot(car1, aes(x=wt, y=mpg)) +
  geom_point(shape=1) +  geom_smooth(method=lm, se=FALSE) 
```

- ggplot 산점도에 비선형회귀식 적합
```{r}
# geom_smooth() use loess 
ggplot(car1, aes(x=wt, y=mpg)) + geom_point(shape=1) + geom_smooth(method="loess") 
```
- loess: local polynomial regression


## 3. R 그래픽: 3D와 히트맵
### 3D scatterplot
```{r}
library(scatterplot3d)

# 5-3 3D scatterplot with data trees
data(trees)

par(mfrow = c(1, 1))
s3d <- scatterplot3d(trees, type="h", highlight.3d=TRUE,
                     angle=55, scale.y=0.7, pch=16, main="scatterplot3d - 5")
```

```{r}
# to know about data "trees"
help(trees)
head(trees)

# export to csv file
write.csv(trees,file="trees.csv", row.names = FALSE)
```

- 3D 산점도에 선형식 추가
```{r}
attach(trees)

my.lm <- lm(Volume ~ Girth + Height)
s3d$plane3d(my.lm, lty.box = "solid")
```

### 히트맵(heatmap)
- 히트맵: 통계치를 구한 후, 크기에 비례하여 그라데이션 색상으로 표현한 시각화 기법  
  - 히트맵의 입력값 형태: 숫자형태의 행렬

- Autompg 데이터의 상관계수를 이용한 히트맵
```{r}
attach(car)

par(mfrow=c(1, 1))
cor.x<-cor(car[,1:6])
heatmap(cor.x, symm=TRUE)
```


- 데이터: USArrest
```{r}
# Crime rate by US State (1973)
# Arrests per 100,000 residents for assault, murder, and rape 
# in each of the 50 US states in 1973

help(USArrests)
head(USArrests)

cor(USArrests)
round(cor(USArrests), 2)
```

```{r}
# subset excluding 3th variable UrbanPop
# matrix format for heatmap
x  <- as.matrix(USArrests[, -3])
result <- heatmap(x, scale="column", Colv=NA, cexCol=1,
                  main="Violent Crime Rates by US State (1973)")

row.names(USArrests)[result$rowInd[1:10]]
row.names(USArrests)[result$rowInd[35:50]]
```

## 4. R 그래픽: 공간지도 분석
### 추가 패키지 설치
```{r}
# maps : world map
install.packages("maps")
library(maps)

# mapdata : more world map 
install.packages("mapdata")
library(mapdata)

# mapdata : latitude and longitude
install.packages("mapproj")
library(mapproj)
```

- 나라 지도 추출
```{r}
# 1. Korea Map 
par(mfrow = c(1, 2),mar=c(2,2,2,2))
map(database = 'world', region = c('South Korea','North Korea'), col='green', fill = TRUE)
title("Korea")
# using mapdata package
map(database = 'worldHires', region = c('South Korea','North Korea'), col='green', fill = TRUE)
title("Korea")
```

```{r}
# 2.Italy 
par(mfrow = c(1, 1),mar=c(2,2,2,2))
map(database = 'world', region = c('Italy'), col='coral', fill = TRUE)
title("Italy")
```

- 위도, 경도 활용하여 독도 표시
```{r}
# 3. Dokdo using mapproj package
library(mapproj)
par(mfrow = c(1, 1),mar=c(2,2,2,2))
map('world', proj = 'azequalarea', orient = c(37.24223, 131.8643, 0))
map.grid(col = 2)
points(mapproject(list(y = 37.24223, x = 131.8643)), col = "blue", pch = "x", cex = 2)
title("Dokdo")
# for reading Korean : encoding to UTF-8 
# file menu: Tools_global options_code_saving
```

### 공간지도분석 예제 1
- 국내 공항 및 노선 현황
```{r}
# 4. Airport & route data (source : https://www.data.go.kr/)
airport<-read.csv("week5_4/airport.csv")
route = read.csv("week5_4/route.csv")
head(airport)
head(route)

head(route[order(route$id),])
```

```{r}
library(dplyr)

# Korea map (kr.map) - using dplyr
world.map <- map_data("world")
kr.map <- world.map %>% filter(region == "South Korea")
```

```{r}
# 5. Domestic airport location 
ggplot() + 
  geom_polygon(data=kr.map, aes(x=long, y=lat, group=group)) +
  geom_label(data=airport, aes(x = lon, y = lat, label=iata)) +
  labs(title = "south korea airports")
```

- ggplot은 레이어를 추가하는 방식으로 그래픽을 구현함

### 공간지도분석 예제 2
- 미국 해엉 데이터: 지도 데이터베이스와 행정자료 결합(미국 1973년 범죄수 지도)

```{r}
# 6. Assault in US (1973)
par(mfrow = c(1, 1), mar=c(1,1,1,1))
# library(maps)
# excluding Alaska, Hawaii 
sub.usa <- subset(USArrests,!rownames(USArrests) %in% c("Alaska", "Hawaii"))
# data with State name, Assult count
usa.data <- data.frame(states = rownames(sub.usa), Assault = sub.usa$Assault)
# legend
col.level <- cut(sub.usa[, 2], c(0, 100, 150, 200, 250, 300, 350))
legends <- levels(col.level)
# displaying color for the size  
levels(col.level) <- sort(heat.colors(6), decreasing = TRUE)
usa.data <- data.frame(usa.data, col.level = col.level)
# Map 
map('state', region = usa.data$states, fill = TRUE, col = as.character(usa.data$col.level))
title("USA Assault map")
legend(-77, 34, legends, fill = sort(heat.colors(6), decreasing = TRUE), cex = 0.7)
```


