---
title: "ⅩⅣ. 연관규칙과 로지스틱회귀분석"
author: "ne_choi"
date: '2020 12 10 '
output:
  html_document:
   toc: true
   toc_float:
     collapsed: false
     smooth_scroll: true
   theme: united
   highlight: textmate
---

```{r setup, include=FALSE}
knitr::opts_chunk$set(echo = TRUE)
```

- POSTECH에서 제공하는 [MOOC](https://pabi.smartlearn.io/) 중, 머신러닝기법과 R프로그래밍 Ⅱ 과정입니다.  

# ⅩⅣ. 연관규칙과 로지스틱회귀분석"
## 1. 연관규칙 분석 Ⅰ
### 연관규칙
- 연관규칙(Association Rule)
  - 대용량 데이터베이스의 트랜잭션에서 빈번하게 발생하는 패턴을 발견
  - 거래 간의 상호 관련성을 분석

- 연관규칙 예시
  - 신발을 구매하는 고객의 10%는 양말을 동시에 구매한다.
  - 빵과 우유를 고매한 고객의 50%가 쥬스도 함께 구매한다.

- 용어 설명
  - **시장바구니(market basket)**
    - 고객이 구매한 물품에 관련한 정보(구매 시기, 지불 방법, 매장 정보 포함)
  - **트렌잭션(transaction)**
    - 고객이 거래한 정보를 하나의 트랜잭션이라고 함
  - **시장바구니 분석(market basket analysis)**
    - 시장바구니 데이터로부터 연관규칙 탐색 분석

### 연관규칙 평가 척도
- **지지도(Support)**
  - $\frac{A와 B를 동시에 포함하는 거래 수}{전체 거래 수}$  
  
- **신뢰도(Confidence)**
  - $\frac{A와 B를 동시에 포함하는 거래 수}{A를 포함하는 거래 수}$  
  
- **향상도(Lift)**
  - $\frac{A와 B를 동시에 포함하는 거래 수}{A를 포함하는 거래 수 x B를 포함하는 거래 수}$

<br>  
- 지지도가 어느 정도 수준에 도달해야 함
- 신뢰도가 높을 경우에는 두 항목 A → B에서 항목 B의 확률이 커야 연관규칙이 의미가 있음
- 향상도가 1보다 큰 값을 주어야 유용한 정보를 준다고 볼 수 있음


### 향상도(Lift)
- 향상도: A가 거래된 경우, 그 거래가 B를 포함하는 경우와 B가 임의로 거래되는 경우의 비율

|향상도|의미|
|:--:|:--:|
|1|두 항목의 거래 발생이 독립적인 관계|
|< 1|두 항목의 거래 발생이 서로 음의 상관관계|
|> 1| 두 항목의 거래 발생이 서로 양의 상관관계|

- 정리
  - 각 항목의 구매가 상호관련이 없다면 P(B|A)가 P(B)와 같아 향상도는 1이 됨
  - 1보다 크면 결과 예측에 관해 우연적 기회(random chance)보다 우수함을 의미
  - 향상도 값이 클수록 A의 거래 여부가 B의 거래 여부에 큰 영향을 미침

### 연관규칙 수행 패키지
- arules
- 데이터가 transaction data로 Dataframe과 구조가 다름
  - ID, 거래된 아이템, 거래된 일자 정보 등
```{r}
# association rule analysis package
#install.packages("arules")
library(arules)

# data import-> make transaction data
dvd1<-read.csv("data/week14_1/dvdtrans.csv")
dvd1
```

- arules package를 통해 transaction 데이터 변환과 연관규칙 분석 수행
- Split을 통해 ID별로 item을 as함수를 통해 transaction 데이터로 변환
```{r}
dvd.list<-split(dvd1$Item,dvd1$ID)
dvd.list
dvd.trans<-as(dvd.list,"transactions")
dvd.trans

inspect(dvd.trans)
```

- transaction 데이터의 요약
```{r}
# summary of dvd.trans
summary(dvd.trans)
```
- 결과 해석
  - 10 트랜잭션 / 10 항목
  - 밀도(density): 0.3 ← 10*10 cell 중, 30%dml cell에 거래가 발생해 데이터가 있다는 뜻
  - 거래 항목 중 Gladiator = 7번, Patriot = 6번, Six Sense = 6번 순으로 나왔음을 의미

### 연관규칙 수행함수
- apriori(transaction, parameter=list(support=0.0#, confidence=0.##))
```{r}
# for running dvdtras data
dvd_rule<-apriori(dvd.trans,
                  parameter = list(support=0.2,confidence = 0.20,minlen = 2))
dvd_rule

# same code with short command
# dvd_rule<-apriori(dvd.trans, parameter = list(supp=0.2,conf= 0.20,minlen = 2))  
```
- 결과 해석
  - support=0.2, confidence=0.2 이상인 13개의 연관규칙 생성

### 연관규칙의 해석
```{r}
summary(dvd_rule)
```

```{r}
inspect(dvd_rule)
```

- 결과 해석
  - 지지도: Green Mile과 Sixth Sense를 동시에 구매할 확률: 20%
  - 신뢰도: Green Mile을 구매한 경우는 모두 Sixth Sense를 구매: 100%
  - 향상도: Green Mile을 구매하면 Six Sense 구매비율이 1.667배 향상됨
<br>

- 그래프로 표현한 연관규칙: 지지도 > 0.2 항목들의 상대빈도
```{r}
# Bar chart for support>0.2
itemFrequencyPlot(dvd.trans,support=0.2,main="item for support>=0.2", col="green")
```


## 2. 연관규칙 분석 Ⅱ
### 데이터 설명(Groceries)
- Groceries data("arules" package에 탑재된 데이터)
  - data("Groceries")로 불러옴
  - 실제 식료품점의 30일치 transaction 데이터
  - 9835 트랜젝션 / 169 항목
  - 밀도: 0.026% ← 9835*169 cell 중, 0.026%의 cell에 거래가 발생하여 숫자가 차 있다는 의미
  - Element(itemset/transaction) length distribution: 하나의 거래 장바구니(row 1개당)에 item의 개수별로 몇 번의 거래가 있었는지 나타냄

```{r}
# association rule analysis package
# install.packages("arules")
library(arules)

#association rule analysis
data("Groceries")

summary(Groceries)
```

### 지지도에 따른 시각화
- 지지도 5% 이상의 item 막대 그래프
```{r}
# Bar chart for item with support>=5%
itemFrequencyPlot(Groceries,supp=0.05,main="item for support>=5%", col="green", cex=0.8)
```

- 지지도 상위 20개 막대 그래프
```{r}
# Bar chart for the top support 20 items
itemFrequencyPlot(Groceries,topN=20,main="support top 20 items", col="coral", cex=0.8)
```

### 연관규칙 분석결과
- 연관규칙분석
  - support, confidence, length는 minimum값으로 너무 높게 잡을 경우 연관규칙 분석이 되지 않음
```{r}
# Association rule with support>5%, confidence>20% in minimum length 2
Grocery_rule<-apriori(data=Groceries,
                      parameter = list(support=0.05,
                                       confidence = 0.20,
                                       minlen = 2))
Grocery_rule
```

- 연관규칙 조회 및 평가
```{r}
#analyzing result
summary(Grocery_rule)
inspect(Grocery_rule)
```
- 결과 해석
  - 향상도 최솟값이 1보다 큼
  - 6개의 rules이 items 2개로 구성되어 있음

- 연관규칙: 향상도(lift) 순서로 정렬
  - sort() 함수를 통해 분석가가 보려는 기준으로 정렬하여 조회 가능
```{r}
# sorting by Lift
inspect(sort(Grocery_rule,by="lift"))
# inspect(sort(Grocery_rule, by="support"))
```

- 연관규칙: 품목별 연관성 탐색
  - subset() 함수를 통해 원하는 item이 포함된 연관규칙만 선별해 조회 가능
  - %in%. %pin%, %ain% 등 옵션 이용 가능
```{r}
# searching association for interesting items
rule_interest<-subset(Grocery_rule, items %in% c("yogurt","whole milk"))
inspect(rule_interest)
```

- 연관규칙결과를 data.frame으로 저장
```{r}
# save as dataframe
Grocery_rule_df<-as(Grocery_rule,"data.frame")
Grocery_rule_df

#saving results as csv file
write(Grocery_rule, file="Grocery_rule.csv",
      sep=",",
      quote=TRUE,
      row.names=FALSE)
```


## 3. 로지스틱회귀분석
### 로지스틱 회귀모형
- 로지스틱회귀분석(logistic regression)
  - 종속변수가 범주형인 경우 사용
    - 2개의 범주(양성/음성, 불량/양품 등) 또는 3개 이상의 범주를 다룸
    - 3개 이상 범주일 경우, 서열형 데이터(ordinal data), 명목형 데이터(nominal data)로 나누어 다른 모형 사용
  
  - log it(p) = β~0~ + β~1~X
    - 회귀계수 β~1~의 의미가 선형회귀모형에서와는 다름
    - β~1~: X가 한 단위 증가할 때, logit(P)(승산비) 로그값의 증가분을 이야기함 → 승산비가 배로 증가함을 의미
  
  - Y가 (0/1, cancer/no cancer, present/absent) 등의 값을 취하는 경우, 독립변수들과 Y 관계를 설명하기 위해 로지스틱 함수 사용
    - f(y) = $\frac{1}{1 + e^-y^}$
  
### 로지스틱 회귀모형 실습
- 데이터 살펴보기
  - 암 재발 확률 구하기
  - Y: Remiss(0,1)
  - 6 explanatory variables: risk factor related cancer remission(Cell, Smear, infill, Li, blast, temp)
  
- 로짓 변환을 통해 p헷(확률값)을 계산한 후, 확률값을 보고 0,5  또는 최적 임계치를 기준으로 구분하는 것

- 데이터 불러오기
```{r}
# remiss data
re <- read.csv("data/week14_3/remiss.csv")
head(re)
str(re)
attach(re)
```

- 로지스틱회귀모형 실시(y는 binomial variable, logit function 선택)
```{r}
#logistic regression (full model)
t1<-glm(remiss~cell+smear+infil+li+blast+temp, data=re,family=binomial(logit))
summary(t1)

cor(re)
```
- 결과 해석
  - smear, infil은 거의 1에 가까운 값을 보임 → 둘 중 하나 제거하는 것이 좋음
  - blast의 p-value가 1에 가까움: blast 변수를 추가적으로 설명할 수 있는 부분이 거의 없다 → 제거하는 것이 좋음
- smear, blast 삭제

- 로지스틱 회귀모형의 평가 척도: -2Log(Deviance), AIC, likelihood ratio test(G^2)
  - AIC가 낮은 것이 좋은 모델이라고 평가
```{r}
# logisitic regression (reduced model 1)
t2<-glm(remiss~cell+smear+li+temp, data=re,family=binomial(logit))
summary(t2)
```

```{r}
# logisitic regression (reduced model 2)
t3<-glm(remiss~cell+li+temp, data=re,family=binomial(logit))
summary(t3)
```
- 결과 해석
  - logit(P) = 67.63 + 9.65Cell + 3.87Li - 82.07Temp
    - e.g. Li의 beta1 해석: li 한 단위 증가 시 재발 확률은 exp(3.867) = 47.79배  


- 예측확률값 출력: 원래 데이터 + 예측확률값
```{r}
# output data with predicted probability
dat1_pred<-cbind(re,t3$fitted.values)
write.table(dat1_pred,file="dat1_pred.csv", row.names=FALSE, sep=",", na=" ")
```
   