---
title: "Ⅵ. 데이터 탐색"
author: "ne_choi"
date: '2020 12 06 '
output:
  html_document:
   toc: true
   toc_float:
     collapsed: false
     smooth_scroll: true
   theme: united
   highlight: textmate
---

```{r setup, include=FALSE}
knitr::opts_chunk$set(echo = TRUE)
```

- POSTECH에서 제공하는 [MOOC](https://pabi.smartlearn.io/) 중, 빅데이터분석과 R프로그래밍 Ⅱ 과정입니다.  

# Ⅵ. 데이터 탐색
## 1. 데이터 다루기
- 데이터 결합, 분할, 정렬

### 데이터 결합: merge
- merge(data1, data2, by="ID")
```{r}
# practice data
dat1<-read.csv(file="week6_1/data1.csv")
dat2<-read.csv(file="week6_1/data2.csv")

# data merging
dat12<-merge(dat1, dat2, by="ID")
```

### 데이터 결합: rbind
- 두 개 데이터를 행(row)로 결합
```{r}
# add more data (combine in a row)
dat3<-read.csv(file="week6_1/data3.csv")
dat123<-rbind(dat12, dat3)

dat123
```

### 데이터 정렬: order
- 데이터명[order(변수1, 변수2)]

```{r}
# data sorting
dats1<-dat12[order(dat12$age),]

dats1

dats2<-dat12[order(dat12$gender, dat12$age), ]

dats2
```
### 데이터 추출: subset
- subset(데이터명, 조건1 & 조건2)

```{r}
# data subset (selecting data)
#newdat<-dat12[which(dat12$gender=="F" & dat12$age>15)]
newdat<-subset(dat12, dat12$gender=="F" & dat12$age>15)

newdat
```

### 일부 변수 제거
- 데이터이름[!names(데이터) %in% c("변수1", "변수2)]

```{r}
# excluding variables
exdat<-dat12[!names(dat12) %in% c("age","gender")]

exdat
```

### 퀴즈
```{r}
new <- subset(dat123, dat123$hourwk >= 10 & dat123$alcohol== "yes")

new
```

## 2. 데이터 기술통계치 요약
- 데이터: 학업성취도(포르투칼 고등학생 수학점수)

```{r}
stud<-read.csv("week6_2/stud_math.csv")

head(stud)
dim(stud)
str(stud)

attach(stud)
```

### summary
- summary(데이터명): 변수별로 요약통계량 제공
  - 문자변수에는 빈도를 주고, 숫자변수에는 최솟값, 25%, 중위값, 75%, 최댓값 제공

```{r}
# 1-1 Numeriacl analytics
summary(stud)
mean(G3) # 평균
sd(G3) # 표준편차(분산의 제곱근)
var(G3) # 분산
```

### vars
- 특정 변수에 관한 요약통계량: var <- c("변수1", "변수2", "변수3")

```{r}
# creating interested variable list
vars<-c("G1", "G2", "G3")
head(stud[vars])
summary(stud[vars])
```

### describe
- summary보다 더 구체적인 요약통계량 얻을 수 있음
- psych 패키지 필요
```{r}
# install.packages("psych")
library(psych)

# require "psych" for "describe" function
describe(stud[vars])
```

### table
- 범주형 변수 요약: table(변수이름)

```{r}
# categorical data
table(health)

health_freq<-table(health)
names(health_freq) <- c ("very bad", "bad", "average", "good",
                      "very good")
barplot(health_freq, col=3)
```

- 2*2 분할표
```{r}
# 2*2 contingency table
table(health,studytime)
```


## 3. 그래프를 이용한 데이터 탐색
### 히스토그램
- 1학년, 2학년, 3학년 성적의 분포
```{r}
# 1. histogram with color and title, legend
par(mfrow=c(2,2))
hist(G1, breaks = 10, col = "lightblue", main="Histogram of Grade 1" )
hist(G2, breaks = 10, col = "green", main="Histogram of Grade 2" )
hist(G3, breaks = 10, col = "coral", main="Histogram of Grade 3" )
```

### 상자그림
- 거주 지역에 따른 G3, 통학 시간에 따른 G3
```{r}
par(mfrow=c(1,2))
boxplot(G3~address, boxwex = 0.5, col = c("yellow", "coral"), main="G3 by (Urban, Rural)")
boxplot(G3~traveltime, boxwex = 0.5, col = c("red","orange","yellow","green"), main="G3 by traveltime")
```
- 결과 해석
  1. 도심지역 학생 성적이 외곽지역 학생보다 높음
  2. 통학시간이 짧은(15분 이내) 학생 성적이 높음  
  

- 자유시간에 따른 G3, 공부시간에 따른 G3
```{r}
par(mfrow=c(1,2))
boxplot(G3~freetime, boxwex = 0.5, col = c("yellow", "green", "blue", "grey", "red"))
boxplot(G3~studytime, boxwex = 0.5, col = c("yellow", "blue", "grey", "red"))
```
- 결과 해석
  1. 방과후 자유시간에 따른 G3 차이: 적은편이라고 응답한 학생 성적이 다소 높음
  2. 주중 공부 시간이 5시간 이상인 학생 성적이 높은 편

### lattice 패키지
- 통학시간과 최종성적(G3)의 멀티패널 그림, 성별

```{r}
library(lattice)
xyplot(G3~traveltime | sex, data=stud, pch=16, main="G3 ~ traveltime | sex")
```
- 결과 해석
  - 대부분 학생은 30분 이내 통학거리
  - 통학거리가 짧은 학생 성적 평균이 다소 높게 나타남
  - 통학거리 1시간 이상은 표본이 상대적으로 적음
  - 추가: 0점인 데이터가 확인되어 점검이 필요함

```{r}
# find a data G3 = 0
s1 <- subset(stud, G3==0)
s1
```

### 산점도
```{r}
library(ggplot2)
ggplot(stud, aes(x=G1, y=G3, color=sex, shape=sex)) +
  geom_point(size=2)
```

### 막대그림
```{r}
# bar chart for romantic by sex
ggplot(data=stud, aes(factor(romantic)))+geom_bar(aes(fill=factor(sex)), width=.4, colour="black")+ ggtitle("Romantic by sex")
```
- 결과 해석
  - 연애 경험 있는 경우, 여학생 비율이 높음
  
```{r}
# bar chart for internet use by (Urban, Rural)
ggplot(data=stud, aes(factor(internet)))+geom_bar(aes(fill=factor(address)), width=.4, colour="black")+ggtitle("Internet use by (Urban, Rural)")
```
- 결과 해석
  - 인터넷 사용자 중에는 도심지역에 사는 경우가 훨씬 많음

### pariwise plot
- pairwise scatterplot: pairs(변수리스트)

```{r}
# new variable lists
vars1<-c("G1", "G2", "G3")
# pariwise plot
pairs (stud[vars1], main = "Student Math Data",
       pch = 21,bg = c ("red","green3")[unclass(stud$sex)])
```
- 결과 해석
  - G1, G2, G3 상관성은 매우 높음
  - 성별 차이는 없음
  

## 4. 데이터의 정규성검정과 신뢰구간
### 데이터의 정규성검정
- 정규확률도(Normal Q-Q plot): 데이터가 정규분포하는가?

```{r}
# Testing for normality
# multiple plot (2 by 2)
par(mfrow=c(2,2))
#Quantile plot
qqnorm(G1)
qqline(G1, col = 2, cex=7)

qqnorm(G2)
qqline(G2, col = 2, cex=7)

qqnorm(G3)
qqline(G3, col = 2, cex=7)
```

### 정규분포
- 정규분포(Normal distribution)

- 정규분포 적합성검정: 데이터가 정규분포하는지에 대한 검정
  1. Shapiro-Wilks 검정
```{r}
#Shapiro-Wilks test
shapiro.test(G3)
```
- 결과 해석
  - p-value가 0에 가까워서 정규분포한다고 볼 수 없음

  2. Anderson-Darling 검정(패키지 설치 필요)
```{r}
#Anderson-Darling test require installing package "nortest"
# install.packages('nortest')
library(nortest)
ad.test(G3)
```
- 결과 해석
  - p-value가 0에 가까워서 정규분포한다고 볼 수 없음  

### 확률분포함수   
- 사용 함수

분포함수|설명
--|--
binom(x)|이항분포 rbinom(5, size=100, prob-.2)
exp(x)|지수분포
gamma(X)|감마분포 rgamma(5, shape=3, rate=2)
norm(x)|정규분포 rnorm(50, mean=10, sd=5)
pois(x)|포아송분포 rpois(n, lambda)
unif(x)|균일분포 runif(30)

- p: 누적함수 / d: 확률밀도함수 / q: quantile 함수 / r: 랜덤넘버 생성


- 확률분포함수로부터 데이터 생성
```{r}
# Simulation examples
runif(5,min=1,max=5)
rnorm(5,mean=5,sd=1)
rgamma(5,shape=3,rate=2)
rbinom(5,size=100,prob=.2)
```

```{r}
# from normal distribution
x<-rnorm(1000)
plot(density(x),xlim=c(-5,10))
```

- 데이터 생성(정규분포(평균=500, 편차=100)에서 100개 데이터 생성)

set.seed(5)
mean(rnorm(1000))

```{r}
# confidence interval of normal distribution
nreps <- 100
ll <- numeric(nreps)
ul <- numeric(nreps)
n <- 100
mu <- 500
sigma <- 100
for(i in 1:nreps) {
  set.seed(i)
  x <- rnorm(n, mu, sigma)
  ll[i] <- mean(x) - qnorm(0.975)*sqrt(sigma^2/n)
  ul[i] <- mean(x) + qnorm(0.975)*sqrt(sigma^2/n)
}

# Draw 95% confidence interval(신뢰 구간)
# 95%: 100개 중 5개는 모평균을 포함하고 있지 않다
# 95%: 100개 중, 5개는 오류가 있을 것이다

par(mfrow=c(1,1))
plot(1:100, ylim=c(min(ll), max(ul)),
     ylab="95% Confidence Interval", xlab="iterations")

for(i in 1:100) lines(c(i, i), c(ll[i], ul[i]))
abline(h=mu, col="red", lty=2, lwd=3)
```

### 신뢰구간의 의미
- 신뢰수준, 표본오차
  - 전국 유권자 1,500명 조사 결과, A 후보 지지율은 45%이며, 95% 신뢰수준에서 오차한계는 3.5%이다.
  → 지지도에 대한 95% 신뢰구간
    : 표본 지지율 +- 오차한계 (41.5%, 48.5%)
    