---
title: "Ⅷ. 선형회귀모형과 텍스트마이닝"
author: "ne_choi"
date: '2020 12 07 '
output:
  html_document:
   toc: true
   toc_float:
     collapsed: false
     smooth_scroll: true
   theme: united
   highlight: textmate
---

```{r setup, include=FALSE}
knitr::opts_chunk$set(echo = TRUE)
```

- POSTECH에서 제공하는 [MOOC](https://pabi.smartlearn.io/) 중, 빅데이터분석과 R프로그래밍 Ⅱ 과정입니다.  

# Ⅷ. 선형회귀모형과 텍스트마이닝
## 1. 상관분석
### 상관계수
- 상관계수: cor(변수1, 변수2)

```{r}
car <- read.csv("week8_1/autompg.csv")

car1 <- subset(car, cyl==4 | cyl==6 | cyl==8)
attach(car1)
```

- cor의 디폴트는 pearson의 상관계수   
  - kendall 상관계수 or spearman의 상관계수를 구할 때: cor(변수1, 변수2, method=c("spearman"))
  
### 상관계수와 산점도
```{r}
# new variable lists
vars1<-c("disp", "wt", "accler", "mpg")
# pariwise plot
pairs(car1[vars1], main ="Autompg",cex=1, col=as.integer(car1$cyl),pch =substring((car1$cyl),1,1))
```
- 결과 해석
  - 차량 무게와 배기량은 정비례관계 = 양의 상관계수
  - mpg(연비)와 (wt, disp)는 상관성이 높음 = 반비례, 음의 상관계수
  - cylinder별로 색상 표시(파랑: 4, 핑크: 6, 회색: 8)

### 상관분석
- 상관계수(r)은 절댓값이 0-1 사이
  - 절댓값이 0에 가까울수록 상관관계가 없음
  - 절댓값이 1에 가까울수록 강한 상관성이 있음

### 통계치와 그래프
- Monkey 데이터 + King Kong 한 마리
```{r}
## Monkey data
monkey<-read.csv("week8_1/monkey.csv")
attach(monkey)

# correlation coefficients
cor(height, weight)

# scatterplot for weight and height
par(mfrow=c(1, 1))
plot(height, weight, pch=16, col=3,main="Monkey data")

# add the best fit linear line (lec4_3.R)
abline(lm(weight~height), col="blue", lwd=2, lty=1)
```

```{r}
# linear model and summary of linear model
m1<-lm(weight~height)
summary(m1)
```

```{r}
## Monkey data + Kingkong
monkey1 <- read.csv("week8_1/monkey_k.csv")
head(monkey1)
dim(monkey1)
attach(monkey1)

# correlation coefficients
cor(height, weight)
# scatterplot for weight and height
par(mfrow=c(1, 1))
plot(height, weight, pch=16, col=3,main="Monkey data")

# add the best fit linear line (lec4_3.R)
abline(lm(weight~height), col="red", lwd=2, lty=1)
```

- Monkey 데이터에 King Kong 한 마리 데이터 추가
```{r}
# linear model and summary of linear model for monkey+king kong
m2<-lm(weight~height)
summary(m2)
```
- 결과 해석
  - 한 마리의 킹콩 데이터가 몸무게와 신장의 상관관계 해석을 완전히 바꿀 수 있음
  

## 2. 선형회귀모형
### 회귀분석: 단순회귀모형
- 단순회귀모형: lm(y변수~x변수, data= )
  - 종속변수: mpg(연비), 독립변수: wt(차량 무게)

```{r}
r1<-lm(mpg~wt, data=car1)
summary(r1)
anova(r1)
```
- 결과 해석
  - 선형회귀식: y(mpg)= 46.60 - 0.0077(wt)
  - 선형회귀식의 결정계수: R^2^= 0.709  


- 산점도에 회귀선 그리기
```{r}
# scatterplot with best fit lines
par(mfrow=c(1,1))
plot(wt, mpg,  col=as.integer(car1$cyl), pch=19)
# best fit linear line
abline(lm(mpg~wt), col="red", lwd=2, lty=1)
```
- 코드 해석
  - col=as.factor(cyl): 배기통별로 컬러를 칠해라
  - plot(x축변수, y축변수)
  - abline: add line(선 추가 함수)
  - lm(y변수~x변수) lm = linear model(선형모형)

### 회귀분석의 목적
- 예측(prediction)과 추정(estimation)
  - 선형모형: 독립변수와 종속변수 관계가 선형식으로 적합
  - 최소자승법(least squares method): 예측값과 관측치간의 오차를 최소화하는 회귀계수를 추정
  
### 휘귀분석: 모형 적합도
- 회귀식에 의해 설명되는 부분(SSR), 설명되지 않는 부분(SSE)
  - R^2^ = $\frac{SSR}{SST}$ = %\frac{17029}{24017} = 0.709
    - R^2^는 1에 가까울수록 회귀식에 의해 적합되는 부분이 높음
    - R^2^는 0에 가까우면 주어진 독립변수들에 의해 설명(예측 혹 적합)되는 부분이 없다고 할 수 있음
  
  - 참고
    - SST = Total Sum of Squares
    - SSR = Regression Sum of Squares
    - SSE = error(residual) sum of squares

- 모형의 적합도와 결정계수
  - R^2^: 0 ≤ R^2^ ≤ 1
  
### 회귀모형: 단순회귀모형
- 종속변수: mpg(연비), 독립변수: disp(배기량)

```{r}
r2<-lm(mpg~disp, data=car1)
summary(r2)
anova(r2)
```
- 결과 해석
  - 선형회귀식 y(mpg) = 35.49 - 0.0614(disp)
  - 선형회귀식의 결정계수: R^2^ = 0.67


- pariwise scatterplot
```{r}
# pariwise plot
pairs(car1[,1:6], main ="Autompg",cex=1, col=as.integer(car1$cyl),pch =substring((car1$cyl),1,1))
```


### 퀴즈
r1<-lm(mpg~wt, data=car1)

summary(r1) 

r3 <-lm(mpg~wt+accler, data=car1)

summary(r3)


## 3. 다중회귀모형
- 다중회귀모형: lm(y~x1+x2+x3, data= )
```{r}
# multiple Regression
r2<-lm(mpg~wt+accler, data=car1)
summary(r2)
anova(r2)
```
- 결과 해석
  - 선형회귀식 y(mpg) = 44.03 - 0.0057(wt) - 0.0176(disp)
  - p-value도 매우 적은 값
  → 두 변수 모두 유의함

```{r}
r1 <- lm(mpg~wt+disp, data=car1)
summary(r1)
```
- 결과 해석
  - 선형회귀식의 결정계수
  - R^2^ = 0.7159 (비교: 단순회귀 wt, R^2^=0.709)

### 회귀분석: 잔차의 산점도
- 잔차산점도: 오차의 가정에 대한 적합성
```{r}
# residual diagnostic plot
layout(matrix(c(1,2,3,4),2,2)) # optrional 4 graphs/page
plot(r2)
```
- 오차에 대한 가정
  - 잔차가 정규분포한다
  - 평균은 0, 분산은 모두 동일하다 (선형회귀의 가정)
  
- 정규확률도(Normal Q-Q)
  - 점선에 거의 붙어있으면 정규분포한다고 함

- Residuals vs Leverage
  - outlier를 찾아낼 때 사용

- Residuals vs Fitted
  - 분포 정도를 살펴봄

### 그룹별 회귀모형
- mpg=f(wt), cylinder별
```{r}
# filtered data : regression by group
car2<-filter(car, cyl==4 | cyl==6 )
car3<-filter(car, cyl==8)

# car cyl=4,6 vs cyl=8 
par(mfrow=c(1,2))
plot(car2$wt, car2$mpg, col=as.integer(car2$cyl), pch=19, main="cyl=4 or 6")
# best fit linear line
abline(lm(car2$mpg~car2$wt), col="red", lwd=2, lty=1)

plot(car3$wt, car3$mpg, col="green", pch=19, main="cyl=8")
# best fit linear line
abline(lm(car3$mpg~car3$wt), col="red", lwd=2, lty=1)
```

```{r}
# compare with total 
m2 <- lm(mpg~wt, data=car2)
summary(m2)

m3<-lm(mpg~wt, data=car3)
summary(m3)

m0<-lm(mpg~wt, data=car1)
summary(m0)
```


## 4. 회귀분석의 진단과 평가
### 회귀분석 데이터
```{r}
# subset of flight data in SFO (n=2974)
# dest="SFO", origin=="JFK", arr_delay<420, arr_delay>0
SF<-read.csv("week8_4/SF_2974.csv", stringsAsFactors = TRUE)
```

### 데이터 기술통계치
```{r}
head(SF)
str(SF)
dim(SF)
```

### 데이터 산점도
```{r}
# 1. graphic analytics
SF %>% 
  ggplot(aes(arr_delay)) + geom_histogram(binwidth = 15)

# 2. graphic analytics
SF %>%
  ggplot(aes(x = hour, y = arr_delay)) +
  geom_boxplot(alpha = 0.1, aes(group = hour)) + geom_smooth(method = "lm") + 
  xlab("Scheduled hour of departure") + ylab("Arrival delay (minutes)") + 
  coord_cartesian(ylim = c(0, 120))
```

### 회귀분석: 단순회귀모형
- 종속변수: arr_delay, 독립변수: hour(출발시간)
```{r}
# linear regression
m1<- lm(arr_delay ~ hour , data = SF)
summary(m1)
```
- 결과 해석
  - 선형회귀식 y(arr_delay) = 7.54 + 2.55(hour)
  - R^2^ = 0.03965 설명력이 높다고 하기 어려움

### 산점도에 회귀선 그리기
```{r}
# scatterplot with best fit lines
library(dplyr)

par(mfrow=c(1,1))
SF %>%
  plot(hour, arr_delay,  col=as.integer(SF$carrier), pch=19)%>% 
  # best fit linear line
  abline(lm(arr_delay~hour), col="red", lwd=2, lty=1)
```
- 결과 해석
  - 출발 시간이 도착 지연 시간을 정확히 나타내지는 않음

### 회귀분석: 잔차의 산점도
- 회귀분석의 가정과 진단
```{r}
# residual diagnostic plot 
layout(matrix(c(1,2,3,4),2,2)) # optional 4 graphs/page 
plot(m1)
```
- 잔차에 대한 해석을 하고 선형회귀모형을 적욯해도 되는지 확인하기

```{r}
# pariwise plot
pairs(car1[,1:6], main ="Autompg",cex=1, col=as.integer(car1$cyl),pch =substring((car1$cyl),1,1))
```
